臺灣雲林地方法院行政訴訟判決
                                       111年度簡字第3號
原      告  陸軍機械化步兵第二三四旅

代  表  人  黃文啓  
訴訟代理人  黃楷融  
            陳俞婷  
被      告  張凱鈞  

            蔡慧錦  


上列當事人間償還公費事件，原告提起行政訴訟，本院判決如下
︰
    主  文
被告應連帶給付原告新臺幣87,073元，及自民國111年2月27日起
至清償日止，按年息百分之5計算之利息。
訴訟費用由被告連帶負擔。
    事實及理由
一、程序事項：
    被告甲○○經合法通知，未於言詞辯論期日到場，核無行政訴
    訟法第218條準用民事訴訟法第386條所列各款情形，爰依原
    告之聲請，由其一造辯論而為判決。
二、原告主張略以：
  ㈠按「人民與中央或地方機關間，因公法上原因發生財產上之
    給付或請求作成行政處分以外之其他非財產上之給付，得提
    起給付訴訟。因公法上契約發生之給付，亦同。」行政訴訟
    法第8 條第1 項定有明文。次按「行政機關基於其法定職權
    ，為達特定之行政上目的，於不違反法律規定之前提下，自
    得與人民約定提供某種給付，並使接受給付者負合理之負擔
    或其他公法上對待給付之義務，而成立行政契約關係。」業
    經司法院釋字第348 號解釋意旨所明示。次按志願士兵不適
    服現役賠償辦法第3 條「有前條第一項各款情形之一者，本
    人或其法定代理人、保證人（以下合稱賠償義務人），應依
    尚未服滿現役最少年限之比例，賠償自核定起役之日起所受
    領之志願士兵三個月待遇（本俸、加給）。未服滿現役最少
    年限之比例計算，以月為採計單位，未滿一個月者不計」。
  ㈡被告甲○○於109 年5 月20日轉服志願役士兵，依志願士兵服
    役條例第6 條之規定，至少應服役期4 年，始可退伍而免賠
    償自核定起役之日起所受領之志願士兵3 個月待遇（本俸、
    加給），惟被告甲○○因於110年5月13日1年內累計大過3次，
    經國防部陸軍司令部以110年5月13日國陸人整字0000000000
    0號令核定被告廢止原核定起役之處分，依志願士兵服役條
    例第5之1條第1項第2款規定解除召集退伍，且依志願士兵不
    適服現役賠償辦法第3條規定，被告應依尚未服滿現役最少
    年限之比例，賠償原告自核定起役之日起所受領之志願役兵
    3個月待遇，其服役年僅12月，尚有36個月未服滿，自應按
    其尚未受滿現役最少年限之比例，賠償自核定起役之日起所
    受領之志願士兵3 個月待遇（本俸、加給）計87,073元（計
    算式：志願士兵3 個月待遇/應服役期月數×未服滿月數）。
  ㈢被告乙○○於109 年3 月31日擔保為被保證人即被告甲○○如經
    評審不適服志願士兵，且未服滿志願士兵現役最少年限者，
    應依志願士兵不適服現役賠償辦法「連帶負責賠償」，依民
    法第272 條第1 項規定，與被告甲○○對於債權人各負全部給
    付之責任。綜上所述，依行政訴訟法第8 條第1 項規定，提
    起本件行政訴訟。
  ㈣並聲明：⒈被告甲○○、乙○○應連帶給付原告87,073元及自起訴
    狀繕本送達翌日至清償日止，按週年利率百分之5 計算之利
    息。如其中一被告已為給付，另一被告於該給付範圍免其責
    任。⒉訴訟費用由被告連帶負擔。
四、被告方面：
㈠、被告乙○○則以：沒有意見，有擔任保證人等語。　　
㈡、被告甲○○經合法通知，無正當理由，未於言詞辯論期日到場
    辯論，亦未提出書狀作任何聲明或答辯。
五、本院之判斷：
  ㈠按人民與中央或地方機關間，因公法上原因發生財產上之給
    付或請求作成行政處分以外之其他非財產上之給付，得提起
    給付訴訟。因公法上契約發生之給付，亦同，行政訴訟法第
    8 條第1 項定有明文。又按有下列各款情形之一，經評審不
    適服志願士兵，且未服滿志願士兵現役最少年限者，應予賠
    償：一、因年度考績丙上以下。二、因個人因素一次受記大
    過二次以上處分。三、於核定起役之日起三個月期滿後，因
    其他個人因素申請不適服現役。志願士兵接受基礎訓練，或
    徵集入營履行兵役義務人員參加志願士兵甄選時，應填具志
    願書（未成年人應由其法定代理人共同簽署），志願履行甄
    選簡章所定之最少年限及應遵行之事項，並由其法定代理人
    或保證人出具保證書，保證志願士兵發生賠償義務時，連帶
    負責賠償。有前條第一項各款情形之一者，本人或其法定代
    理人、保證人（以下合稱賠償義務人），應依尚未服滿現役
    最少年限之比例，賠償自核定起役之日起所受領之志願士兵
    三個月待遇（本俸、加給）。未服滿現役最少年限之比例計
    算，以月為採計單位，未滿一個月者不計。志願士兵不適服
    現役賠償辦法第2 條第1 項、第2 項、第3 條分別定有明文
    。查上開辦法係國防部依志願士兵服役條例第5 條之1 第2
    項規定所訂定，並報請行政院核定，本院自得予以援用。
  ㈡經查，被告甲○○原為原告之志願士兵，於109 年3 月31日簽
    立志願書，同意「自核定服志願士兵之日起，志願履行甄選
    簡章所定之最少年限及應遵守事項；並同意如有下列各款情
    形之一，經評審不適服志願士兵，且未服滿志願士兵現役最
    少年限者，應依「志願士兵不適服現役賠償辦法」規定負責
    賠償：一、. . . . 二、因個人因素一次受記大過二次以上
    者. . 三、於核定起役之日起三個月期滿後，因其他個人因
    素申請不適服現役。立志願書人應於接到追繳通知之次日起
    ，三個月內一次繳納賠償金額，屆期未繳者，自願接受強制
    執行，此有志願書1 份在卷（見本院卷第9頁反面）可查。
    被告甲○○之母乙○○亦書立保證書，陳明願同意對被告甲○○經
    評審不適服志願士兵，且未服滿志願士兵現役最少年限者，
    應依「志願士兵不適服現役賠償辦法」規定負責賠償，有保
    證書在卷（見本院卷9頁）可查。本件被告甲○○於109 年5 
    月20日轉服志願役士兵生效，役期4 年，嗣經核定自110 年
    5 月13日廢止原核定起役生效等情，此有原告提出之國防部
    陸軍司令部110 年5 月13日國陸人勤字第000000000000號令
    、核發軍官士官士兵退除給與審定名冊、國防部陸軍司令部
    志願士兵廢止原核定起役人員名冊、保證書、志願書、切結
    書、存證信函在卷可稽，堪信屬實。而依志願士兵不適服賠
    償辦法第3 條規定，志願士兵未服滿現役最少年限之比例，
    賠償自核定起役之日起所受領之志願士兵3 個月待遇（本俸
    、加給）。經原告核算被告甲○○3 個月之待遇共計116,097 
    元，法定役期4 年，尚餘法定役期36個月未服，依比例計算
    被告甲○○應賠償原告之金額為87,073元，此亦有原告提出之
    國防部陸軍司令部志願士兵廢止原核定起役人員名冊附卷可
    查。經原告再三催繳後，被告2 人迄今仍未給付任何款項，
    被告亦未清償，足認原告主張依志願士兵不適服現役賠償辦
    法第3 條規定及保證書、志願書等契約關係，請求被告2 人
    連帶給付原告87,073元及自起訴狀繕本送達被告之翌日（查
    本件起訴狀繕本係以寄存送達方式於被告2 人，是按行政訴
    訟法第73條第3 項規定，自寄存之日111 年2 月16日翌日起
    經10日，於111 年2 月26日發生送達效力），即111 年2 月
    27日起至清償日止，按週年利率百分之5 計算之利息，為有
    理由，應予准許。
六、據上論結，本件原告之訴為有理由，依行政訴訟法第98條第
    1 項前段，第236 條、第218 條準用民事訴訟法第385 條第
    1 項前段，判決如主文。
中　　華　　民　　國　 111　　年　　4 　　月　25 　　日
                行政訴訟庭法　官　  温文昌
上為正本係照原本作成。
如不服本判決，應於送達後20日內，向本院提出上訴狀，其未表
明上訴理由者，應於提出上訴後20日內向本院補提理由書（均須
按他造人數附繕本）。上訴理由應表明關於原判決所違背之法令
及其具體內容，或依訴訟資料可認為原判決有違背法令之具體事
實。
中　　華　　民　　國　　111 　年　　4 　　月　　26　　日
                          書記官